臺灣臺南地方法院民事判決　　　　　　　　96年度親字第89號
原　　　告　丁 ○ ○
訴訟代理人　杜婉寧律師
被　　　告　丙 ○ ○
　　　　　　乙○○○
　　　　　　甲 ○ ○
上列當事人間請求確認親子關係不存在事件，本院判決如下：
    主      文
原告之訴駁回。
訴訟費用新臺幣仟元由原告負擔。
    事實及理由
一、按原告之訴，依其所訴之事實，在法律上顯無理由者，法院
    得不經言詞辯論，逕以判決駁回之，民事訴訟法第二百四十
    九條第二項定有明文。
二、本件原告主張︰
  （一）原告之父親賴清玉與母親賴李寶珍於民國五十五年九月
        十日結婚，原告於戶籍上所登記之出生年月日為五十九
        年十二月二十二日，自原告之出生日回溯第一八一日起
        至第三○二日，為原告母親賴李寶珍之受胎日，於受胎
        期間，賴清玉與賴李寶珍因有婚姻關係，於是推定原告
        為賴清玉與賴李寶珍之婚生女，惟經原告多方訪查，得
        知賴清玉、賴李寶珍當年因無法生育而向原告之生母江
        緞妹抱來原告，二人偽造原告之出生證明持向戶政事務
        所為出生登記，於是依民法第一○六二、一○六三條之
        規定，原告成為賴清玉、賴李寶珍之婚生女，而原告於
        九十四年間尋得親生母親江緞妹，並與之為血緣鑑定，
        經鑑定證實「江緞妹是丁○○的親生母親」，是賴李寶
        珍既非原告之生母，原告即非賴李寶珍於婚姻關係存續
        中自夫賴清玉受胎所生之子女，其受婚生子女之推定顯
        與事實不符，原告為此爰依民法第一千零六十三條第三
        項之規定，於知悉非為婚生子女之時起二年內提起本件
        否認婚生之訴，請求確認原告非賴李寶珍自賴清玉受胎
        所生之婚生女。
  （二）又賴清玉與賴李寶珍均已死亡，而民法第一千零六十三
        條第三項雖賦予原告起訴否認婚生之權利，但就此訴「
        當事人適格」之規定則附之闕如，原告為此爰類推適用
        民法第一千零六十七條第二項之規定，向賴清玉之繼承
        人丙○○、乙○○○，以及賴李寶珍之繼承人甲○○提
        起本件訴訟。
三、按妻之受胎，係在婚姻關係存續中者，推定其所生子女為婚
    生子女；前項推定，夫妻之一方或子女能證明子女非為婚生
    子女者，得提起否認之訴；前項否認之訴，夫妻之一方自知
    悉該子女非為婚生子女，或子女自知悉其非為婚生子女之時
    起二年內為之，九十六年五月四日修正、同年五月二十三日
    公布施行之民法第一千零六十三條第一項、第二項、第三項
    前段定有明文。又按夫妻已逾中華民國九十六年五月四日修
    正前之民法第一千零六十三條第二項規定所定期間，而不得
    提起否認之訴者，得於修正施行後二年內提起之，民法親屬
    編施行法第八條之一亦定有明文，是依該規定，於已逾九十
    六年五月四日修正前之民法第一千零六十三條第二項規定所
    定期間，而不得提起否認之訴時，僅限於夫妻仍得於修正施
    行後二年內依修正後之民法第一千零六十三條規定提起否認
    子女之訴，排除子女於此情形之適用，故子女依修正後之規
    定雖得於知悉非為婚生子女之時起二年內提起婚生否認之訴
    ，惟倘子女自知悉時起算已逾二年之除斥期間，則於民法親
    屬篇修正施行後二年內即不得再許其提起婚生否認之訴。查
    本件被告甲○○為賴李寶珍與陳炳霖所生之子，原告於九十
    四年五月十日即知悉其與甲○○非同母異父之兄妹，此有原
    告所提出之成大醫院婦產部優生保健科血緣鑑定報告書一件
    附卷可稽，亦即原告於九十四年五月十日即知悉其非賴李寶
    珍之親生女，卻遲至九十六年八月七日方提起本件訴訟，顯
    已超過二年之法定期間，其訴顯無理由，爰依民事訴訟法第
    二百四十九條第二項之規定，不經言詞辯論，逕以判決駁回
    之。
四、據上論結，本件原告之訴為無理由，依民事訴訟法第二百四
    十九條第二項、第七十八條、第八十七條第一項，判決如主
    文。
中　　華　　民　　國　　96　　年　　9 　　月　　28　　日
                  家事法庭    法  官　葉惠玲
上為正本證明與原本無異
如對本判決上訴，須於判決送達後20日內向本院提出上訴狀。
中　　華　　民　　國　　96　　年　　9 　　月　　28　　日
                              書記官　鄭秀美
